臺灣高等法院刑事裁定
111年度聲再字第312號
再審聲請人
即受判決人  王淑玲



上列再審聲請人即受判決人因過失傷害案件，對於本院111年度
上易字第279號，中華民國111年3月31日第二審確定判決（原審
案號：臺灣士林地方法院110年度易字第494號，起訴案號：臺灣
士林地方檢察署110年度偵字第5948號），聲請再審，本院裁定
如下：
    主  文
再審之聲請駁回。 
    理  由
一、聲請意旨略稱：
　㈠再審聲請人即受判決人王淑玲（下稱聲請人）提供未存於原
    卷內之新證據即ETtoday新聞雲民國110年4月4日報導可證，
    狼狗之攻擊性潛能係巨嘴能咬下告訴人張榮恭頭部、頸部，
    並能致死，如原確定判決所採認告訴人確與狼狗搏鬥、撥開
    脖子等情節，足以造成傷勢必為百倍於上開報導（縫合40針
    ）之傷勢，然原確定判決未論及為何告訴人與狼狗搏鬥所造
    成之狗咬撕裂傷只有0.3公分及1公分（均無須縫合），與狼
    狗潛能咬傷之傷勢差異巨大，其認定顯然悖於證據法則、經
    驗法則。
　㈡原確定判決及卷內資料認定李綺敏徒手赤腳抓開狼犬、抓起
    狼狗背部毛等作為，均足以更加激怒處於憤怒中之狼犬，李
    綺敏卻毫髮未損，顯然聲請人所飼養之狼狗不具攻擊性，原
    確定判決認定狼狗咬人顯然悖於證據法則、經驗法則。
　㈢「花花」（告訴人所飼養之犬隻）雖遭狼狗咬住造成頸部挫
    傷，並未遭撕咬而造成任何穿刺撕裂傷，足見狼狗無攻擊性
    ，僅欲制止「花花」攻擊告訴人。「花花」直到李綺敏前來
    抓開狼狗後才跑離現場，顯然係遭狼狗咬住制伏而無法逃離
    。
　㈣依上開說明，聲請人依法聲請法院裁定再審云云。　　
二、按法院認為無再審理由者，應以裁定駁回之；經前項裁定後
    ，不得更以同一原因聲請再審，刑事訴訟法第434條第1項、
    第3項定有明文，係本於一事不再理原則而為設計、規範，
    以維持裁判的安定性。上開「同一原因」聲請再審之禁止，
    係指「同一事實原因」之謂，此應就重行聲請再審之事由暨
    所提證據（含證據方法及證據資料），與前經實體裁定駁回
    之聲請是否一致加以判斷，實質相同之事由與證據，不因聲
    請意旨陳以不同之說詞或論點，即謂並非同一事實原因（最
    高法院110年度台抗字第1082號裁定意旨參照）。又法院認
    為聲請再審之程序違背規定者，應以裁定駁回之，同法第43
    3條前段亦有規定。次按再審制度，係為發現確實之事實真
    相，以實現公平正義，而於案件判決確定之後，另設救濟之
    特別管道，重在糾正原確定判決所認定之事實錯誤，惟為維
    護判決之安定性，而立有嚴格之條件限制。刑事訴訟法第42
    0條第1項第6款原規定：「因發現確實之新證據，足認受有
    罪判決之人應受無罪、免訴、免刑或輕於原判決所認罪名之
    判決者」，作為得聲請再審原因之一項類型，司法實務上認
    為該證據，必須兼具新穎性（又稱新規性或嶄新性）及明確
    性（又稱確實性）二種要件，始克相當。晚近修正將上揭第
    一句文字，改為「因發現新事實、新證據，單獨或與先前之
    證據綜合判斷」，並增定第3項為：「第一項第六款之新事
    實或新證據，指判決確定前已存在或成立而未及調查斟酌，
    及判決確定後始存在或成立之事實、證據。」放寬其條件限
    制，承認「罪證有疑、利歸被告」原則，並非祇存在法院一
    般審判之中，而於判罪確定後之聲請再審，仍有適用，不再
    刻意要求受判決人（被告）與事證間關係之新穎性，而應著
    重於事證和法院間之關係，亦即祇要事證具有明確性，不管
    其出現係在判決確定之前或之後，亦無論係單獨或結合先前
    已經存在卷內之各項證據資料，予以綜合判斷，若因此能產
    生合理之懷疑，而有足以推翻原確定判決所認事實之蓋然性
    ，即已該當。申言之，各項新、舊證據綜合判斷結果，不以
    獲致原確定判決所認定之犯罪事實，應是不存在或較輕微之
    確實心證為必要，而僅以基於合理、正當之理由，懷疑原已
    確認之犯罪事實並不實在，可能影響判決之結果或本旨為已
    足。縱然如此，不必至鐵定翻案、毫無疑問之程度；但反面
    言之，倘無法產生合理懷疑，不足以動搖原確定判決所認定
    之事實者，仍非法之所許。至於事證是否符合明確性之法定
    要件，其認定當受客觀存在之經驗法則、論理法則所支配。
    而聲請再審之理由僅係對原確定判決之認定事實再行爭辯，
    或對原確定判決採證認事職權之適法行使，任意指摘，或對
    法院依職權取捨證據持相異評價，縱法院審酌上開證據，仍
    無法動搖原確定判決之結果者，亦不符合刑事訴訟法第420
    條第1項第6款所定提起再審之要件（最高法院109年度台抗
    字第263號裁定意旨參照）。
三、原確定判決依憑告訴人張榮恭之指訴，佐以證人即聲請人之
    鄰居、告訴人之配偶李綺敏、證人即白雲山莊社區保全陳漢
    胤之證述，及引用第一審判決書所載之臺北市立聯合醫院陽
    明院區110年2月13日診斷證明書、告訴人當日穿著之衣物照
    片、社區監視錄影畫面截圖等，認定聲請人於110年2月13日
    下午3時57分許，在所居住之「白雲山莊」社區花園內遛狗
    時，解開名為「瑪莉」狼犬之牽繩，且未為「瑪莉」配戴防
    咬嘴罩及其餘安全設備，亦未時刻跟隨在「瑪莉」身旁，任
    由「瑪莉」在上開社區奔跑走動，適告訴人張榮恭於同日下
    午3時58分許，接獲管理員通知下樓欲關閉車輛車燈，告訴
    人飼養之犬隻「花花」陪同外出並先行下樓，待告訴人走至
    樓梯間時，發現「瑪莉」正在追趕「花花」，告訴人遂上前
    制止，然遭「瑪莉」撲倒在地並啃咬攻擊，致告訴人受有右
    手心撕裂傷0.3公分、紅腫2x1.5公分、右手背擦傷0.2x0.1
    公分、0.1x0.1公分，0.4x0.3公分、紅腫2x1公分、左手心
    擦傷0.1x0.2公分、左手背擦傷0.1x0.1公分，0.1x0.1公分
    、0.3x0.2公分、0.3x0.2公分、0.1X0.1公分、左手第二指
    擦傷0.1x0.1公分、撕裂傷1公分長、左第四指擦傷0.2x0.1
    公分、右膝擦傷1.5x0.5公分、1.5x0.5公分、2x1公分、1x1
    公分、左膝擦傷1.5x0.5公分等傷害之事實；並說明聲請人
    雖辯稱告訴人係遭自己飼養的小型犬「花花」咬傷，「瑪莉
    」乃在制止「花花」咬告訴人，同遭「花花」咬傷云云，惟
    與證人李綺敏、陳漢胤所述相左，難認有據，且告訴人受傷
    部位及傷口大小，繫於「瑪莉」之攻擊力道及告訴人之閃躲
    方式，聲請人徒以告訴人傷口面積，主張其係遭小型犬「花
    花」咬傷，亦無可採。因而據以認定聲請人確犯刑法第284
    條前段之過失傷害罪。經查原確定判決所為論述俱與卷證相
    符，業經本院核閱全案電子卷證確認無訛，且上開論斷並未
    違背經驗法則與論理法則，合先敘明。
四、經查：　
　㈠聲請人執ETtoday新聞雲110年4月4日報導網頁資料為新證據
    ，然觀諸該網頁報導，僅有「鄰居2惡犬闖入！85歲失智老
    婦被『死咬喉部』拖行當場斷氣」之標題及狼犬之照片，
　　且依該標題所指，係惡犬闖入住家攻擊失智、不知抵抗之老
    婦，迥異於本案主、客觀環境，聲請人執以主張本件告訴人
    如遭其飼養之狼狗「瑪莉」攻擊應該會造成較嚴重之傷勢、
    原判決認定告訴人僅受較輕傷勢違反證據法則及經驗法則云
    云，顯不足採，其無論單獨或與先前之證據綜合判斷，均無
    法產生合理懷疑，而不足以動搖原確定判決所認定之事實，
    此部分之再審聲請無理由。
　㈡至聲請人另為前開㈡、㈢之主張，惟其前此即以同一原因事實
    聲請再審，業經本院以111年度聲再字第209號裁定認其所主
    張之事實為無理由予以駁回確定等節，有上開裁定附卷可稽
    。聲請人雖於本件增載「原確定判決認定李綺敏...赤腳抓
    開狼犬、抓起狼狗背部毛等作為」等節，僅係陳以不同之說
    詞，仍屬同一事實原因；揆諸前揭刑事訴訟法第434條第3項
    規定，此部分聲請再審程序顯然違背規定，並非合法。況證
    人李綺敏於偵查中及第一審審理時，證述其於案發時，因怕
    聲請人所飼養的2隻狼犬一起攻擊告訴人，而將「另一隻」
    、「距離其較近」、「繫有狗繩」的狼犬抓開，顯見該隻犬
    隻與攻擊告訴人之犬隻「瑪莉」之攻擊性及危險性，並非一
    致，證人李綺敏是時毫髮未損，並無礙於告訴人確遭聲請人
    所飼養之狼狗「瑪莉」攻擊及傷害之事實；又告訴人飼養的
    小型犬「花花」有無遭「瑪莉」咬傷、「花花」如何逃離現
    場等節，同與原確定判決認定告訴人遭「瑪莉」攻擊受傷之
    判斷無涉。聲請人執以主張「瑪莉」不具攻擊性、案發時係
    制止「花花」攻擊告訴人云云，僅屬對於法院依職權取捨證
    據所持之相異評價，亦無從動搖原確定判決，其此部分之再
    審聲請同無理由。
五、綜上所述，本件再審之聲請，有上開不合法及無理由之情形
    ，自應予駁回。
六、末按聲請再審之案件，除顯無必要者外，應通知聲請人及其
    代理人到場，並聽取檢察官及受判決人之意見。但無正當理
    由不到場，或陳明不願到場者，不在此限。前項本文所稱「
    顯無必要者」，係指聲請顯屬程序上不合法且無可補正或顯
    無理由而應逕予駁回，刑事訴訟法第429條之2、法院辦理刑
    事訴訟案件應行注意事項第177條之4定有明文。本件再審之
    聲請，有程序上不合法及顯無理由情事，已如前述，自無聽
    取再審聲請人意見之必要，爰不通知再審聲請人到場，逕予
    駁回。　　　　
據上論斷，應依刑事訴訟法第433條、第434 條第1項，裁定如主
文。
中　　華　　民　　國　　111 　年　　6 　　月　　21　　日
                  刑事第十六庭  審判長法　官  劉嶽承
                                      法　官  王耀興
                                      法　官  古瑞君
以上正本證明與原本無異。
不得抗告。
                                      書記官  林君縈
中　　華　　民　　國　　111 　年　　6 　　月　　21　　日